最高法院刑事判決　　　　　　　　　　111年度台上字第155號
上　訴　人　林錦興



上列上訴人因偽造有價證券等罪案件，不服臺灣高等法院中華民
國110年 8月11日第二審判決（110年度上訴字第1101號，起訴案
號：臺灣新北地方檢察署108年度偵字第25352號），提起上訴，
本院判決如下：
    主  文
上訴駁回。
    理  由
一、按刑事訴訟法第 377條規定：上訴於第三審法院，非以判決
    違背法令為理由，不得為之。是提起第三審上訴，應以原判
    決違背法令為理由，係屬法定要件，且必須依據卷內資料為
    具體之指摘，並足據以辨認原判決已具備違背法令之形式，
    始屬相當。本件原判決綜合全案證據資料，本於事實審法院
    之推理作用，認定上訴人林錦興有其事實欄所載，先後偽造
    林威任及柯純義為發票人之本票各 1張（下各稱系爭林威任
    、柯純義本票），並分別交付與蕭秀霞資為借款擔保共 2次
    之犯行，因而維持第一審論上訴人以偽造有價證券及普通詐
    欺取財罪，並依想像競合犯關係從一重以偽造有價證券共 2
    罪處斷，每罪均依刑法第59條規定酌量減輕其刑後，分別處
    有期徒刑2年8月及有期徒刑2年6月，且合併定其應執行之刑
    為有期徒刑 4年，並諭知相關沒收及追徵之判決，而駁回上
    訴人在第二審之上訴，已詳敘其所憑證據及認定之理由，對
    於上訴人所辯為何不足以採信，亦在理由內詳加指駁及說明
    ，俱有卷存證據資料可資覆按，從形式上觀察，原判決並無
    足以影響其判決結果之違法情形存在。
二、上訴人上訴意旨略以：本件係林威任出具金額新臺幣20萬元
    之「授權書」及「借款書據」各 1張交伊收執，授權伊代為
    簽發系爭林威任本票以對外借貸同額款項，並非伊冒用林威
    任名義擅自簽發其本票；又系爭柯純義本票確係由柯純義本
    人親自簽發，而非伊所偽造，爰請求將卷內相關證據資料送
    內政部警政署刑事警察局（下稱刑事警察局）為筆跡及指紋
    之鑑定，以證明伊並無偽造上開本票並執以詐取財物之犯行
    ，而應受無罪判決之諭知。乃原審未詳查釐清上情，遽對伊
    為論罪科刑之判決，殊有違誤云云。
三、惟證據之取捨及事實之認定，均為事實審法院之職權，倘其
    採證認事並未違背證據法則，復已敘明其取捨證據之心證理
    由者，自不得任意指為違法而執為上訴第三審之適法理由。
    原判決綜合調查證據所得及全案辯論意旨，認定上訴人確有
    本件被訴偽造本票及普通詐欺取財之犯行，已詳述其憑據及
    理由，其中包括上訴人承認系爭林威任本票係伊代為簽發之
    不利於己供述，以及法務部調查局文書暨指紋鑑識實驗室鑑
    定書暨刑事警察局鑑定書（按即系爭柯純義本票上發票人「
    柯純義」之字跡及指印，與柯純義之筆跡及十指指紋均不相
    同）等證據資料；對於上訴人謂其經林威任授權代為簽發系
    爭林威任本票調借款項之辯解，為何係卸責之詞而不足以採
    信，亦依據卷證資料詳予指駁說明；復就上訴人聲請①將卷
    附柯純義所撰否認簽發系爭柯純義本票之「聲明書」送相關
    機關為字跡鑑定，並與系爭柯純義本票上之發票人字跡比對
    是否相符。②調查系爭柯純義本票是否僅係坊間文具店所購
    得之空白本票所填載，以證明系爭柯純義本票係柯純義本人
    所親自簽發，以及該本票並非法律上有效之票據等節，敘明
    略以：系爭柯純義本票並非柯純義所簽發，業經法務部調查
    局及刑事警察局鑑定無訛，且該本票已填載票據法第 120條
    第 1項所列絕對必要應記載等事項，並由發票人簽名，具備
    符合法定有效票據規定之形式與外觀，本案事證已臻明確，
    上訴人所聲請調查之事項並無調查之必要而不予調查等旨綦
    詳（見原判決第3頁第2行至第11頁第13行），核其論斷尚無
    違經驗、論理及相關證據法則。上訴人上訴意旨無視原判決
    明確之論斷與說明，仍執其不為原審所採信之相同陳詞，對
    於其有無偽造系爭林威任及柯純義本票之單純事實，再事爭
    辯，復於提起本件第三審上訴時，請求本院調查證據，惟本
    院為法律審，並無調查證據及認定事實之職責。本件上訴意
    旨所云，無非係就原審採證認事職權之適法行使，任意指摘
    ，顯不足據以辨認原判決已具備違背法令之形式，揆諸首揭
    規定及說明，其上訴均為違背法律上之程式，應併予駁回。
    又上訴人對於前揭偽造有價證券重罪部分之上訴，既不合法
    律上之程式而均應從程序上駁回，則其所犯與各該重罪具有
    想像競合犯關係之普通詐欺取財輕罪部分，本屬刑事訴訟法
    第376條第 1項第4款所列不得上訴於第三審法院之案件（原
    審及第一審均為有罪之判決），自無從適用審判不可分原則
    而為實體之審理，其就上開輕罪部分之上訴同非合法，亦均
    應從程序上併予駁回。
據上論結，應依刑事訴訟法第395條前段，判決如主文。
中    華    民    國   111    年    1     月    13    日
                  刑事第一庭審判長法  官  郭  毓  洲  
                                  法  官  林  英  志  
                                  法  官  林  靜  芬  
                                  法  官  周  盈  文  
                                  法  官  蔡  憲  德  
本件正本證明與原本無異
                                  書記官
中    華    民    國   111    年    1     月    14    日